臺灣臺南地方法院刑事判決　　　　　 100年度交簡上字第90號
上　訴　人　臺灣臺南地方法院檢察署檢察官
被　　　告　張德昌
上列上訴人因被告犯業務過失傷害案件，不服本院刑事簡易庭10
0年度交簡字第1164號中華民國100年6月2日第一審判決（聲請簡
易判決處刑案號：100年度調偵字第585號），提起上訴，本院管
轄之第二審合議庭判決如下：
    主  文
原判決撤銷。
張德昌犯業務過失傷害罪，處有期徒刑肆月，如易科罰金，以新
台幣壹仟元折算壹日。
    事  實
一、張德昌係高群通運股份有限公司之司機，係從事駕駛為業務
    之人，於民國99年8月20日23時10分許，駕駛車牌號碼557-H
    X號大型營業半聯結車(車輛所有人登記為永翔通運有限公司
    ) ，沿國道一號高速公路，由南往北方向行駛，途經該路北
    向275公里600公尺處，地點位於臺南市都市改制前之臺南縣
    (下同)後壁鄉地區時，本應注意貨車行駛高速公路，裝載之
    貨物，應嚴密覆蓋、捆紮牢固之交通安全規定，而張德昌考
    領有聯結車駕駛執照，從事貨物運送相關業務，係有此專業
    知識之人，並無不能注意之情形，竟疏未注意未將其載運之
    鋼構一批捆紮牢固，致其中一塊H型鋼構掉落於高速公路上
    揭地段之內側車道處，嚴重妨礙車輛通行，適有施立倫駕駛
    車牌號碼8615-WF號自用小客車搭載謝宜珊行駛至上揭路段
    時，因閃避不及而撞及前開掉落之H型鋼構，致施立倫受有
    ：「背部挫傷、胸壁挫傷、右手臂擦傷、挫傷及左膝擦傷、
    挫傷」等傷害；謝宜珊則受有「胸壁挫傷、左大腿挫傷及臀
    部挫傷」等傷害。
二、案經施立倫、謝宜珊訴由內政部警政署國道公路警察局第四
    警察隊報請臺灣臺南地方法院檢察署檢察官偵查起訴。
    理  由
一、訊據被告張德昌對於上開犯罪事實，於警詢、檢察官偵查及
    本院準備與審理程序中均坦承不諱，核與證人即告訴人施立
    倫、謝宜珊等人指訴之情節相符，此外復有道路交通事故調
    查報告表(一)(二)、道路交通事故現場草圖各1份及財團法人彰
    化基督教醫院診斷證明書2紙在卷可資佐證，足認被告上揭
    任意性之自白確與事實相符，當可採信。
二、按汽車裝載時，貨物必須穩妥，車門應能關閉良好，物品應
    捆紮牢固，堆放平穩，道路交通安全規則(以下簡稱安全規
    則)第77條第2項定有明文。查被告張德昌考領有職業聯結車
    駕駛執照，從事駕駛聯結車載運貨物業務，分別有被告之自
    白與員警製作之道路交通事故調查報告表(二)上之記載足稽(
    見警卷第19頁)，自應對於上揭規定知之甚明，且依當時情
    形又無證據顯示有其他不能注意之情事，被告竟疏未注意，
    未將上揭貨物捆紮牢固，足認具有過失甚明。又告訴人施立
    倫、謝宜珊2人確因本件車禍而受有事實欄所載之傷害，亦
    有前述診斷證明書2紙附卷可憑，因此被告之過失行為與告
    訴人施立倫、謝宜珊之受傷結果間，自具有相當因果關係無
    疑。次按汽車行駛時，駕駛人應注意車前狀況..，並隨時採
    取必要之安全措施，安全規則第94條第3項雖定有明文。然
    查：本件被告聯結車上掉落之H型鋼構高度約60公分、寬度
    約140公分，體積不大，再依現場當時為夜間，雖有車燈可
    供照明，然高速公路車輛行駛速度甚快，除非極為接近，否
    則極難由遠處看見該鋼構進而採取應變措施，因此本院認為
    告訴人施立倫駕駛本件小客車，並無任何過失可言，被告應
    負全部之過失責任。綜上所述，本件事證已甚明確，被告犯
    行，洵堪認定，應依法論科。
三、核被告張德昌所為，係犯刑法第284條第2項前段之業務過失
    傷害罪。被告一過失傷害行為，使告訴人2人之身體法益受
    害，依刑法第55條之規定應論以想像競合犯。
四、原審以被告犯罪事證明確，予以論罪科刑，固非無見，惟按
    刑法第62條所謂自首，係以犯人在其犯罪未發覺前，向該管
    公務員自承犯罪而受裁判為已足。又所謂發覺，固非以有偵
    查犯罪權之機關或人員確知其人犯罪無誤為必要，而於對其
    發生嫌疑時，即得謂為已發覺；此項對犯人之嫌疑，無論係
    源於有偵查犯罪權人員親自之觀察，或根據第三人報案或提
    供訊息，或行為人自行顯露於外之表徵，均須有確切之根據
    得為合理之可疑者，始足當之，若單純主觀上之懷疑，要不
    得謂已發生嫌疑。最高法院100年度台上字第4747號著有裁
    判可稽。經查：本件被告所駕聯結車上載運之H型鋼構掉落
    上揭地點後，於同日晚間23時19分許經台南縣政府警察局11
    0勤務指揮中心通知內政部警政署國道公路警察局第四警察
    隊(以下簡稱第四警察隊)派出2組隊員，一組前往現場處理
    將掉落之H型鋼構及發生事故之車輛拖回分隊(同時間另有游
    傑丞駕駛TZ-0740號小客車、詹景琇駕駛2378-GR號小客車撞
    及該H型鋼構) ，另一組前往尋找掉落H型鋼構之車輛，此組
    人員於下大林交流道時發現被告所駕駛之聯結車停放路邊，
    被告正在車上綑綁H型鋼構，員警發現被告所載之H型鋼構與
    掉落現場之H型鋼構相符，便上前詢問，被告坦承有掉落H型
    鋼構於高速公路上之事實，員警遂將被告及車輛帶回第四警
    察隊新營分隊將於高速公路現場拖回之H型鋼構與被告車上
    之H型鋼構相互比對結果，證實掉落於高速公路上之H型鋼構
    確為被告所載運者等情，分別有第四警察隊100年9月2日公
    警四刑字第1000491788號函所附基地台巡邏車無線電通信聯
    絡紀錄表(見本院卷第29頁)及本院電話紀錄(見本院卷第8頁
    )各1紙附卷足稽，此部分事實當可認定。依此本案承辦員警
    於大林交流道見被告在車上綑綁H型鋼構時，早因他人報案
    而發覺犯罪，又此時員警雖尚未確知被告即為犯罪人，然員
    警見被告於車上所綑綁者為與現場掉落相同之H型鋼構時即
    對被告產生其即為犯罪人之確切合理之懷疑，而非僅單純主
    觀上之懷疑而已，因此縱認被告於大林交流道現場向員警否
    認犯行，員警依循當時之證據及輔以其他如調閱肇事現場附
    近之監視錄影畫面等證據，亦將得以查明被告犯有上揭業務
    過失傷害犯行，因此依照上揭見解，被告於大林交流道處向
    員警坦承犯行之行為僅屬犯行之自白而與刑法第62條前段自
    首之規定不符。檢察官以此為由指摘原審量刑過輕，提起上
    訴，為有理由，應由本院撤銷改判。爰審酌被告過失肇事之
    情節，告訴人等之傷勢，犯後坦承犯行，與告訴人等未達成
    和解及其目前生活狀況等一切情狀，量處如主文所示之刑，
    並諭知如易科罰金之折算標準，以資儆懲。
五、至上訴意旨稱：被告張德昌犯後毫無悔意，對告訴人不聞不
    問，顯見量刑過輕等語。經查：本院於審理中詢問被告本件
    肇事無法與告訴人等達成和解之原因為何？告訴人等要求之
    理賠金額若干？被告分別答稱：被害人說理賠金額太少；我
    全權委託保險公司處理，我沒有和對方談過，保險公司同意
    理賠之金額多少我不知道，要問保險公司語(見本院卷第37
    頁反面)，足認被告肇事後非但未曾主動與告訴人等接洽和
    解事宜，亦未曾向其投保之保險公司打聽可能理賠之金額若
    干，確有告訴人等所稱被告肇事後不聞不問之情形存在。然
    被告是否與告訴人達成損害賠償之民事和解乙情，乃原審判
    決前已存在之事實，蓋本件肇事後告訴人謝宜珊於100年1
    月18日警詢中即表示被告肇事後沒有打電話聯絡，其住院期
    間被告也未曾關心(見警卷第6頁)；告訴人施立倫於檢察官
    偵查中亦遞狀表示被告犯後毫無和解之意、態度極差等情(
    見100年度核交字第641號卷第11頁)；本院原審審理中書記
    官亦曾以電話紀錄詢問告訴人謝宜珊有無與被告調解之意願
    ，謝宜珊表示被告之前調解程序惡意避不見面，也從未打電
    話關心，法院安排調解被告應該也不會出面，並無調解之必
    要等語，亦有電話紀錄1紙附卷可稽(見原審卷第6頁)。足認
    本件原審對被告量刑時，已依刑法第57條之規定，參酌全案
    事證，就被告之犯後態度等一切情狀，予以綜合考量而據以
    量刑。而告訴人等於請求檢察官提起上訴時並未就此部分提
    出其他量刑可資審酌之新事證。況被告是否已經賠償告訴人
    之損害，或是否有賠償之意，甚或是否已達成民事和解，雖
    亦為法院審酌被告刑罰輕重之考量因素，惟雙方是否達成民
    事和解，牽涉彼此之誠意、金額之多寡、雙方之財力、給付
    之方式等等、其因素甚多，雖與被告犯罪後之態度有關，究
    非影響被告刑罰輕重之直接因素。再民事之損害賠償本可循
    民事訴訟之途徑解決，若法院單以被告尚未賠償告訴人等，
    而以刑事重判為制壓被告屈服另一方民事賠償請求之手段，
    依上開說明，自非妥適，是以本件尚難認原審就此部分之量
    刑有輕縱之情事，本件上訴意旨認原審判決量刑過輕等情，
    即無理由。
六、末查，告訴人謝宜珊請求檢察官上訴時雖提出：行政院國
    軍退除役官兵輔導委員會台中榮民總醫院100年1月14日出具
    之診斷證明書，其上記載：「第五腰椎椎弓骨折、頸椎鞭傷
    及第五、六頸椎椎間盤突出症，導致其頸部疼痛、下背痛」
    等語。天主教福安醫院100年1月3日出具之診斷證明書，
    其上記載：「被告軀幹多處挫傷、髖挫傷影響頸部之其他徵
    候群，挫傷之後期影響筋膜炎」等語。秀傳醫療社團法人
    秀傳紀念醫院99年10月8日出具之診斷證明書記載：「頭部
    外傷併腦震盪症狀、腰部尾椎挫傷」等語。財團法人佛教
    慈濟綜合醫院大林分院100年5月22日出具之診斷證明書記載
    ：「慢性背痛、全身紅疹」等語。然查本件肇事當日凌晨0
    時15分許，告訴人謝宜珊於第四警察隊新營分隊經警詢問時
    即告稱：「我的尾椎會疼、右肩鎖骨挫傷」等語(見警卷第4
    頁右下方)，因此足知告訴人謝宜珊於肇事後即已知悉其尾
    椎及右肩處可能受有傷害，而告訴人謝宜珊經警詢問後隨即
    於同日3時59分送財團法人彰化基督教醫院急診室就醫，於
    診治時自應就其疼痛或可能受傷之部位向治療醫師陳述，然
    經該院以X光檢查並於急診病房觀察與治療後，告訴人謝宜
    珊僅因肇事而受有「胸壁挫傷、左大腿挫傷及臀部挫傷」等
    傷害，並未發現被告有上揭「椎弓骨折、頸椎鞭傷及頸椎椎
    間盤突出症、頭部外傷併腦震盪」等症狀，因此尚難以上揭
    診斷證明書即遽認告訴人謝宜珊因肇事而受有上揭傷害或導
    致上揭疾病。再觀諸行政院國軍退除役官兵輔導委員會台
    中榮民總醫院100年1月14日出具之診斷證明書上記載之就診
    日為99年12月7日起，距肇事當日已有3月餘；天主教福安
    醫院100年1月3日出具之診斷證明書之就診日為99年11月9日
    起，距肇事當日已近1月；秀傳醫療社團法人秀傳紀念醫
    院99年10月8日出具之診斷證明書，其上記載之就診日為99
    年9月1日起，距肇事當日已有10餘日；財團法人佛教慈濟
    綜合醫院大林分院100年5月22日出具之診斷證明書其上記載
    之就診日期為100年5月22日急診，距肇事當日已有9月，實
    難依此據以證明告訴人謝宜珊上揭傷害或疾病係因被告之過
    失所導致。再上揭行政院國軍退除役官兵輔導委員會台中
    榮民總醫院診斷證明書、秀傳醫療社團法人秀傳紀念醫院
    診斷證明書亦經告訴人等分別於警詢及檢察官偵查中提出(
    見警卷第22、24頁)，分別經檢察官偵查及本院原審理審理
    時予以斟酌，均未予以採認，此分別有檢察官聲請簡易判決
    處刑書及原審判決書有關告訴人謝宜珊所受傷害之描述可證
    ，且檢察官上訴意旨亦未指摘原審判決所指告訴人謝宜珊所
    受之傷害有何錯誤，故本院就此自毋庸予以斟酌，附此敘明
    。
據上論斷，依刑事訴訟法第455條之1第1項、第3項、第369條第1
項前段、第364條、第299條第1項前段，刑法第284條第2項前段
、第55條、第41條第1項前段，刑法施行法第1條之1，判決如主
文。
本案經檢察官 馮君傑 到庭執行職務。
中    華    民    國   100    年    9     月    30    日
                  刑事第十五庭  審判長法  官  蔡直青
                                      法  官  伍逸康
                                      法  官  林福來
以上正本證明與原本無異。
本件不得上訴。
                                      書記官  郭純瑜
中    華    民    國   100    年    10    月    3     日
附錄論罪法條：
中華民國刑法第284條
因過失傷害人者，處6月以下有期徒刑、拘役或5百元以下罰金，
致重傷者，處1年以下有期徒刑、拘役或5百元以下罰金。
從事業務之人，因業務上之過失傷害人者，處1年以下有期徒刑
、拘役或1千元以下罰金，致重傷者，處3年以下有期徒刑、拘役
或2千元以下罰金。